臺灣雲林地方法院小額民事判決
110年度六小字第310號
原      告  晨旭企業管理顧問股份有限公司

法定代理人  偕漢佳  
訴訟代理人  郭俊良  
            劉德明  
被      告  黃正旻  


訴訟代理人  黃舒郁  


            黃吳瓊雲
上列當事人間給付電信費事件，於民國111 年7 月11日言詞辯論
終結，本院判決如下︰
    主  文
原告之訴駁回。
訴訟費用新臺幣1,000元由原告負擔。
    事  實  及  理  由
壹、程序事項
    查原告晨旭企業管理顧問股份有限公司起訴時之法定代理人
    原為陳宇君，嗣於訴訟進行中變更為偕漢佳，業據原告陳明
    在卷並聲明承受訴訟（見本院卷二第13頁）。本件原告原即
    委任訴訟代理人進行訴訟，復依民事訴訟法第173 條前段規
    定，訴訟程序不因原告法定代理人變更而當然停止，而偕漢
    佳係於言詞辯論終結後具狀聲明承受訴訟，則應准許其為原
    告法定代理人之承受訴訟人並續行本件訴訟，合先敘明。
貳、實體事項
一、原告起訴主張：緣被告前向遠傳電信股份有限公司（下稱遠
    傳電信公司）申請租用行動電話，並持有門號0000000000號
    、0000000000號（客戶帳號：0000000000號、0000000000號
    ）消費使用（下合稱系爭門號），截至帳單逾期日止，門號
    0000000000號積欠電信費新臺幣（下同）1 萬3,809 元、門
    號0000000000號積欠電信費1 萬4,997 元，共計2 萬8,806 
    元迄未清償，其中專案補貼款共計2 萬0,543 元，嗣遠傳電
    信公司將上開電信費債權讓與原告，原告爰依債權讓與之法
    律關係，提起本件訴訟等語。並聲明：㈠被告應給付原告1 
    萬3,809 元，及自民國109 年12月10日起至清償日止，按年
    息5%計算之利息。㈡被告應給付原告1 萬4,997 元，及自109
     年12月10日起至清償日止，按年息5%計算之利息。㈢訴訟費
    用由被告負擔（按：原告原聲請本院依督促程序對被告發支
    付命令，經被告提出異議，乃以原告支付命令之聲請視為起
    訴）。
二、對被告答辯之陳述：專案補貼款係指「因被告未依約給付電
    信費用所衍生之違約金，乃針對提前終止契約而預定之損害
    賠償即『預定性質之違約金』」。參諸最高法院97年度台上字
    第477 號判決意旨，已發生之違約金並非民法第146 條所稱
    之從權利，其請求權與原本請求權各自獨立，消滅時效亦分
    別起算，原本請求權雖罹於消滅時效，已發生之違約金請求
    權並不因而隨同消滅。復參諸最高法院98年度台上字第911 
    號判決意旨、107 年度第3 次民事庭會議決議內容，可知違
    約金既非定期給付之債務，與民法第126 條所規定之性質不
    同，其時效為15年而非5 年，亦無民法第145 條第2 項規定
    之適用。原告為確保債權，故依債權讓與之法律關係，請求
    被告給付積欠之電信服務費用包括電信服務費及因被告未依
    約給付電信費用所衍生之違約金等語。　　
三、被告答辯則以：被告並未申請租用系爭門號，且申請書之簽
    名非被告親簽，並主張行使時效抗辯；被告雖住於新竹縣，
    但非居住於申請書所示帳單寄送地址，亦不可能遠從新竹縣
    前往址設臺中市之展揚通訊行向遠傳電信公司設於彰化縣之
    門市申租系爭門號，且系爭門號適用費率方案內容為「卡友
    上網吃到飽」，而被告並未申辦任何信用卡，自不可能適用
    上開門號費率方案，原告之催收電話錄音內容係誘導被告等
    語，資為抗辯。　　
四、本院之判斷：
㈠、原告主張之上開事實，除下列爭點外，業據其提出遠傳電信
    公司電信費繳款通知暨第三代行動通信／行動寬頻業務服務
    申請書、行動電話號碼可攜服務申請書、展揚通訊行銷售確
    認單、原告身分證及健保卡正反面、債權讓與通知書暨證明
    書、中華郵政掛號郵件收件回執等件影本為證（見本院卷一
    第26頁至第46頁），應可認定原告上開主張為真實。然而，
    原告復主張系爭門號係由被告親自申租使用，自應就積欠之
    電信費共計2 萬8,806 元負清償責任等語，則為被告所否認
    ，並以上揭情詞置辯。是本件爭執核心應為：㈠系爭門號是
    否為被告申請租用？㈡系爭門號如為被告申請租用，系爭門
    號之電信費債權是否已罹於消滅時效？均如後述。
㈡、按當事人主張有利於己之事實者，就其事實有舉證之責任，
    民事訴訟法第277 條本文定有明文。又原告對於自己主張之
    事實已盡證明之責後，被告對其主張，如抗辯其不實並提出
    反對之主張者，則被告對其反對之主張，亦應負證明之責，
    此為舉證責任分擔之原則。原告於起訴原因已有相當之證明
    ，而被告於抗辯事實並無確實證明方法，僅以空言爭執者，
    當然認定其抗辯事實之非真正，而應為被告不利益之裁判。
    經查，原告主張系爭門號係被告所申租使用，既為被告所否
    認，則依上述規定及舉證責任分配之說明，自應由原告先就
    系爭門號係由被告申租之事實負舉證責任。復查，原告就上
    開待證事實，業據其提出遠傳電信公司電信費繳款通知暨第
    三代行動通信／行動寬頻業務服務申請書、行動電話號碼可
    攜服務申請書、展揚通訊行銷售確認單、原告身分證及健保
    卡正反面、錄音光碟及錄音譯文等件為證。對此，被告則辯
    稱其雖住於新竹縣，但非居住於申請書所示帳單寄送地址，
    亦不可能遠從新竹縣前往址設臺中市之展揚通訊行向遠傳電
    信公司設於彰化縣之門市申租系爭門號，且系爭門號適用費
    率方案內容為「卡友上網吃到飽」，而被告並未申辦任何信
    用卡，自不可能適用上開門號費率方案，且上開相關表單上
    之簽名並非被告親簽，原告之催收電話錄音內容係誘導被告
    等語。本院參以原告所提上開證據資料，固可知申請人係以
    被告名義填具申請書後，檢附被告之身分證及健保卡等證明
    文件影本，經展揚通訊行銷售人員分別向遠傳電信公司彰化
    光復加盟門市、員林中山加盟門市申租系爭門號，而申請人
    於斯時並載明系爭門號之電信帳單寄送處所為新竹縣○○鄉○○
    ○路0 號2 樓A822室等情。惟查，被告辯稱其身分證於104 
    年或105 年間曾遺失1次，而健保卡則未曾遺失等語（見本
    院卷一第48頁至反面），經本院核閱被告於111 年1 月24日
    本院審理時當庭提示之身分證（見本院卷一第51頁），與原
    告所提出申租系爭門號時申請人所檢附之身分證影本（見本
    院卷一第70頁、第76頁），可見身分證下方記載之換發日期
    均為103 年3 月17日，核屬相同證件，故被告辯稱身分證件
    曾經遺失，系爭門號非其申租等語，即屬有疑。況且，原告
    所提錄音光碟及錄音譯文，經本院於111 年4 月11日審理時
    當庭勘驗，其錄音內容與其所提譯文內容大致相符，且被告
    亦稱錄音內容確實係伊聲音（見本院卷一第106 頁反面），
    本院自得採為認定之基礎。參以錄音譯文記載被告與原告公
    司人員對話略以：…「（被告：那我想請問我要怎麼跟你協
    商說我要還款這件事？）原告：你這個要繳清他們這邊才能
    撤銷欸，因為他們法務都做了啊。」、「（被告：一定要一
    次繳清嗎？沒有辦法分期嗎？）沒有辦法欸，他這個沒有辦
    法分期了，他們送都送出去了。就是他們執行的狀紙都送出
    去了啊」……「（原告：你這個，你這個會更麻煩的原因，你
    可以轉起訴啊，那附帶我們就會求償刑事的部分一起提告啊
    ，因為你這個當初辦門號換現金的嘛。）被告：對啊。」、
    「（對不對？對啊，那這樣子就夠了啊，你如果要轉起訴OK
    啊，那我們就連帶追究說你當初是辦門號換現金的部分，這
    個部分就是依照刑事的詐欺罪嫌起訴啊。）」、「（被告：
    但是，那並不是我，嘖該怎麼講，我也是受害人你知道嗎？
    ）原告：你又是自己去辦的，你說你受害人嘛，那我跟你說
    ，因為這個案件我們碰過很多，這個道理我都會跟客戶這樣
    說啦，這就跟很像你有沒有看過人家網路上說什麼幫忙領錢
    、車手那一種？就是你幫我領錢，我給你三萬三千這種的，
    有沒有？就是類似這種啦，那你到時候跟法官說你也是受害
    人，你覺得法官會理你嗎？天下沒有白吃的午餐你這樣聽得
    懂嗎？」……「（被告：那我現在就是沒辦法要一次清償的話
    我就只能分期但你們沒辦法接受嘛。）原告：那就沒辦法啊
    ，他這個CASE沒辦法分期啊，可以分期我就讓你分期了啊，
    今天公司就是規定我們不能給分期啊，要不然我幹嘛還去跟
    你講這個。」、「（被告：那不能分期我現在也沒有那麼多
    。）原告：那你要去想辦法啊。」、「（被告：那他現在欠
    款到底是多少？）原告：你總金額是28806，然後還會跟你
    多收558，這是強制執行支付命令的費用，法務的費用。」
    、「（被告：所以總共是？）原告：就28806加558。」、「
    （被告：這…這筆，那你們有戶頭嗎什麼的？）原告：有啊
    。我們有公司帳戶可以提供給你啊。」…「（被告：那這個
    專案的戶頭，你可以給我嗎？我想辦法在這個月份趕快籌到
    這筆錢。）原告：好……（下略）」等語（見本院卷一第86頁
    至第87頁），本院爰審酌上開錄音譯文內容可知本件被告對
    於系爭門號申租及其後續所生本件電信費債權一節，並非全
    然不知，且被告當時對於「辦門號換現金」一事並未加以否
    認，況且，被告多次向原告公司人員表示願分期清償，並主
    動向原告公司人員索取金融帳戶帳號等情，被告上開所為，
    顯與一般人知悉遭他人冒名申租電信門號之狀況不同，足徵
    被告並未遭他人冒用名義申租系爭門號。至於兩造於審理時
    均稱就系爭門號申請書上之被告簽名筆跡聲請鑑定一節，本
    院認為從上開證據資料已可充分認定系爭門號係被告親自或
    得被告授權之人所申租使用，核無鑑定筆跡之必要，附此敘
    明。因此，原告請求被告清償電信費用，固屬有據。
㈢、惟按商人供給商品之代價請求權，因2 年間不行使而消滅，
    民法第127 條第8 款定有明文。電信服務為電信業者提供之
    商品，而電話費為其提供商品之代價，審酌電信服務商品屬
    日常頻繁之交易，且有促從速確定必要性，且現今社會無線
    通信業務蓬勃發展，此類債權應有從速促其確定之必要性，
    應認電信業所提供之「電信服務」亦為民法第127 條第8 款
    所稱之「商品」，而有民法第127 條第8 款2 年短期時效之
    適用。又專案補貼款乃於申辦行動電話門號使用時，以須持
    續使用門號一定期間（即綁約）之承諾，取得月租費之減免
    優惠或專案手機之所有權，實質上亦屬電信公司販售商品之
    代價，非屬違約金，自應與月租費、手機價金等同視之，仍
    屬電信公司販售商品之代價，故仍有民法第127 條第8 款短
    期時效之適用。是本件原告主張專案補貼款部分之性質為違
    約金，其消滅時效應為15年等語，不足為採。而按消滅時效
    ，自請求權可行使時起算；時效完成後，債務人得拒絕給付
    ，民法第128 條前段、第144 條1 項分別定有明文。惟查，
    被告積欠上開電信費債權，其中1 萬4,997 元部分繳款期限
    於107 年7 月13日屆期；另1 萬3,809 元部分繳款期限則於
    107 年3 月6 日屆期，此有原告提出之電信費帳單在卷可稽
    （見本院卷一第28頁、第31頁），而處於原債權人遠傳電信
    公司得向被告請求之狀態，是原告主張上開電信費債權之請
    求權時效，均應自前揭所示各該到期日起算，至遲於109 年
    7 月12日、109 年3 月5 日均陸續已罹於時效，又原告於11
    0 年7 月15日始具狀向本院聲請核發支付命令，此有支付命
    令聲請狀上所蓋本院收文戳章在卷可憑（見支付命令狀第1 
    頁），揆諸上開說明，本件原告請求顯已罹於2 年之消滅時
    效，是被告抗辯本件電信費債權時效已過，應屬可採。
五、綜上所述，原告依電信契約及債權讓與之法律關係債權讓與
    之法律關係，聲明請求：㈠被告應給付原告1 萬3,809 元，
    及自109 年12月10日起至清償日止，按年息5%計算之利息。
    ㈡被告應給付原告1 萬4,997 元，及自109 年12月10日起至
    清償日止，按年息5%計算之利息等語，均無理由，應予駁回
    。
六、本件事證已臻明確，兩造其餘攻擊防禦方法及舉證，經核均
    與本件判決結果不生影響，爰不一一贅述，附此敘明。
七、訴訟費用負擔之依據：民事訴訟法第78條。　　
中    華    民    國    111   年     8    月     1    日
                  斗六簡易庭      法  官  温文昌
上列為正本係照原本作成。
如不服本判決，應於送達後20日內，以判決違背法令為理由，向
本院斗六簡易庭提出上訴狀並表明上訴理由（上訴理由應記載原
判決所違背之法令及其具體內容、依訴訟資料可認為原判決有違
背法令之具體事實）。如於本判決宣示後送達前提起上訴者，應
於判決送達後20日內補提上訴理由書（須按他造人數附繕本）。
中　　華　　民　　國　　111 　年　　8 　　月　　2 　　日
                                  書記官  林雅菁